最高法院刑事判決　　　　　　　一○○年度台上字第三七二號
上　訴　人　陳○○
選任辯護人　吳莉鴦律師　　　　　　　　　　　　　　　　　　　　　
上列上訴人因妨害性自主案件，不服台灣高等法院台中分院中華
民國九十八年八月二十七日第二審判決（九十八年度上訴字第五
九０號，起訴案號：台灣台中地方法院檢察署九十七年度偵字第
一二四五二號），提起上訴，本院判決如下：
    主  文
上訴駁回。   
    理  由
按刑事訴訟法第三百七十七條規定，上訴於第三審法院，非以判
決違背法令為理由，不得為之。是提起第三審上訴，應以原判決
違背法令為理由，係屬法定要件。如果上訴理由書狀並未依據卷
內訴訟資料，具體指摘原判決不適用何種法則或如何適用不當，
或所指摘原判決違法情事，顯與法律規定得為第三審上訴理由之
違法情形，不相適合時，均應認其上訴為違背法律上之程式，予
以駁回。本件原判決綜合全部卷證資料，認上訴人陳○○（姓名
年籍詳卷）有其事實欄所載各犯行，已詳所憑之證據與認定之
理由。就上訴人辯稱：伊並沒有以嘴巴吸舔丙女（民國八十一年
十一月生，姓名年籍詳卷）之下體或胸部，未以手指插入丙女之
陰道云云，認不足採信，於理由內予以指駁、說明甚詳。因而撤
銷第一審之科刑判決，改判依修正前刑法連續犯關係從一重仍論
處上訴人連續對於未滿十四歲之女子為猥褻之行為，及連續對於
未滿十四歲之女子為性交罪刑。
上訴意旨略稱：(一)、丙女就上訴人以手指插入其陰道之時間、次
數始終無法確定，地點也一再變更，童綜合醫院之診斷證明書及
函不足證明上訴人以手指插入丙女之陰道，原判決竟以此診斷證
明書為丙女指訴之補強證據，未說明有何其他證據足以佐證丙女
之陳訴為真，與證據法則相違，且有理由不備之違法；乙女（八
十年十二月生，姓名年籍詳卷）、丙女仍常至上訴人住處嬉戲，
未有何畏懼、閃躲之情，有照片三張為證，上訴人家中並無倉庫
，客廳即小吃店，人來人往，豈可能公然在該處對丙女為強制性
交行為，可見乙女、丙女之指訴無法確信為真實，尚有合理懷疑
存在，原判決以其片面之詞為論罪依據，亦非適法。(二)、如乙女
、丙女在八十八年五月至九十年九、十月間遭上訴人性侵害，依
刑法第二百二十九條之一規定，六個月告訴期間至遲於九十一年
四月已經屆滿，二女之母親丁女（姓名詳卷）於九十四年間已知
悉其情，卻至九十七年四月十九日始提出告訴，已逾告訴期間，
原審未諭知不受理，仍為實體判決，有適用法則不當之違誤。(三)
、九十四年二月二日修正之刑法第十條第五項規定對上訴人較不
利，原判決認修正前後規定對上訴人無有利不利情形，而適用修
正後規定，亦有違誤云云。惟查：(一)、犯罪事實之認定，證據之
取捨及其證明力如何，乃事實審法院自由判斷之職權，如其取捨
不違背經驗法則與論理法則，即不得指為違法，而據為上訴第三
審之理由。原判決依憑上訴人之部分自白，乙女、丙女、丁女之
證言，童綜合醫院診斷證明書及函，以及乙女、丙女年籍資料等
證據，資以認定上訴人與乙女、丙女姊妹為鄰居，且有遠親關係
，上訴人明知乙女、丙女均未滿十四歲，竟基於概括犯意，自八
十八年五月間起至九十年九、十月間止，連續在上訴人之台中市
清水區（原台中縣清水鎮）住處內，趁四下無人際，以手撫摸乙
女下體及胸部二十次，以手撫摸或以嘴巴吸舔丙女下體、胸部、
肚子約五十次。另基於概括犯意，自八十八年八、九月間起至九
十年九、十月間止，在同上住處之客廳、房間及倉庫等地，抱住
丙女腰部，再撫摸丙女下體及以手指插入丙女陰道內，對丙女性
交得逞三次。嗣因丙女年歲漸長，了解性觀念後，備感壓力，功
課退步，於九十七年四月十九日經其母丁女質問，始告知上情等
情，已說明本於調查所得心證，分別定其取捨而為事實判斷之理
由。所為論斷，核無違背客觀存在之經驗法則與論理法則，自屬
原審採證、認事之適法職權行使，不容任意指摘為違法。按所謂
補強證據，並非以證明犯罪構成要件之全部事實為必要，倘得以
佐證被害人指訴之犯罪事實非屬虛構，能予保障該事實之真實性
，即已充分。丙女經童綜合醫院檢查，發現其陰部四點及七點方
向有疑似小舊傷痕（約０．三公分），以手指之一個指節插入陰
道，確有可能造成此傷害，有該醫院之診斷證明書及函附卷可稽
，原判決以此為丙女指訴之補強證據，於法無違，顯無以被害人
指訴為唯一論罪依據之違法情形。(二)、證人供述前後縱有出入，
事實審法院依憑證人前後之供述，斟酌其他證據，本於經驗法則
與論理法則，取其認為真實之一部，作為論罪之證據，無違法可
言。乙女、丙女因年幼及時間經過等因素，對被猥褻或性交之詳
確時間、次數、地點等細節，先後陳述不甚一致，然對彼等遭上
訴人多次猥褻或以手指插入陰道等基本陳述，仍始終一致，原審
予以採信，自屬合法。(三)、依刑法第二百二十九條之一規定，須
告訴乃論之罪者，係指「配偶」犯刑法第二百二十一條、第二百
二十四條之罪，或「未滿十八歲之人」犯刑法第二百二十七條之
罪者，始有其適用。上訴人並非未滿十八歲之人，其犯刑法第二
百二十七條之罪，自無適刑法第二百二十九條之一之餘地。上訴
意旨指本件已逾告訴期間，係對法律之顯然誤解。(四)、行為人以
性器以外之其他身體部位（例如手指）或器物進入他人之性器、
肛門之行為，不論依九十四年二月二日修正前或修正後規定，均
屬性交行為，原判決認刑法第十條第五項之修正，對上訴人無何
不利，應適用修正後之規定，復說明修正前之連續犯規定對上訴
人比較有利，乃綜合本件全部罪刑之結果而為比較，整體適用有
利於上訴人之修正前刑法，於法無違。其餘上訴意旨，徒就原審
採證、認事職權之適法行使，重為事實之爭辯，核與法律規定得
為第三審上訴理由之違法情形，不相適合，應認本件上訴為違背
法律上之程式，予以駁回。
據上論結，應依刑事訴訟法第三百九十五條前段，判決如主文。 
中    華    民    國  一○○  年    一    月   二十   日
                      最高法院刑事第十一庭
                          審判長法官  賴  忠  星  
                                法官  呂  丹  玉  
                                法官  吳      燦  
                                法官  蘇  振  堂  
                                法官  王  聰  明  
本件正本證明與原本無異
                                      書  記  官  
中    華    民    國  一○○  年    一    月  二十五  日
                                                      K